臺灣臺北地方法院交通事件裁定　　　 　96年度交聲字第977號
原處分機關　交通部公路總局臺北區監理所
異　議　人
即受處分人　甲○○
上列受處分人因違反道路交通管理處罰條例案件，對於交通部公
路總局臺北區監理所民國96年8 月10日所為之處分（原處分案號
：北監自裁字第裁40-A9I004716號），及臺北市交通事件裁決所
民國96年3 月27日所為之處分（原處分案號：北市裁三字第裁40
-A9I004715號），聲明異議，本院裁定如下：
    主  文
異議均駁回。
    理  由
壹、交通部公路總局臺北區監理所裁處（北監自裁字第裁40-A9I
    004716號）部分：
一、按汽車牌照不得偽造、變造或矇領，並不得借供他車或使用
    他車牌照行駛，道路交通安全規則第10條定有明文。再按汽
    車有牌照借供他車使用或使用他車牌照行駛者，處汽車所有
    人新台幣（下同）3,600 元以上10,800元以下罰鍰，上開牌
    照吊銷之，道路交通管理處罰條例第12條第1 項第5 款、第
    12條第2 項亦有明文。
二、本件異議人即受處分人甲○○於民國95年10月31日15時7 分
    許，在臺北市○○○路與濟南路口，經臺北市政府警察局中
    正第一分局員警尤聖旻查獲其所駕駛之自用小客車，車牌應
    為P6-3709 號，卻懸掛A6-0261 號車牌，而以異議人違反道
    路交通管理處罰條例第12條第1 項第4 款「使用註銷之牌照
    行駛」、第5 款「牌照借供他車使用」掣單舉發（原舉發張
    小觀，經本院96年度交聲字第443 號裁定認定違規行為人為
    異議人，並非張小觀，而撤銷原處分確定，並經原處分機關
    依法歸責於異議人）。嗣經異議人於應到案日期前向原處分
    機關即交通部公路總局臺北區監理所提出申訴，原處分機關
    仍認異議人有上開違規行為，乃於96年8 月10日以北監自裁
    字第裁40-A9I004716號裁決書，依行政罰法第24條第1 項規
    定從一重以違反道路交通管理處罰條例第12條第1 項第5 款
    之「牌照借供他車使用」行為，裁處異議人罰鍰5,400 元，
    合先敘明。
三、異議意旨略以：本案違規通知單之通知對象係張小觀，處罰
    機關從未通知異議人即逕行裁處，程序明顯違法，且本案因
    已逾3 個月不得舉發，顯有違反道路交通管理處罰條例第90
    條之規定。又依行政罰法第24條規定，異議人因駕駛車號P6
    -3709 號車輛違反前開條例已遭舉發「使用他車牌照行駛」
    罰鍰外，亦因違反使用牌照稅法受罰，異議人繳清上開罰鍰
    後，處罰機關又另以車號A6-0261 號車輛掣開裁決書，處罰
    「牌照借供他車使用」之行為，顯就處罰種類相同之處分，
    重複裁處，違反一事不二罰之規定云云。
四、經查：
（一）異議人於95年10月31日15時7 分許，因在其所有之自用小
      客車（車牌號碼為P6-3709 號）懸掛已登記註銷之A6-026
      1 號車牌，經臺北市政府警察局中正第一分局員警尤聖旻
      在臺北市○○路上查獲，而以違反道路交通管理處罰條例
      第12條第1 項第4 款「使用註銷之牌照行駛」、第5 款「
      牌照借供他車使用」掣單舉發等情，業據證人尤聖旻於本
      院96年度交聲字第443 號聲明異議案件調查時結證在卷（
      見上開卷第44至46頁），且異議人對於確有將已登記註銷
      之車號A6-0261 牌照懸掛於其所有已報停使用之自用小客
      車（車牌號碼為P6-3709 號）上之事實，亦不爭執，並有
      交通部公路總局臺北區監理所96年5 月24日北監車字第09
      60030586號函附於上開聲明異議卷內可佐。又車號A6-026
      1 號自用小客車，係異議人以張小觀之名義登記，實際卻
      係由異議人所購買，平時亦由異議人所使用等情，此為異
      議人所供承在卷（見96年度交聲字第443 號卷第67頁）。
      是以本件車號A6-0261 號自用小客車既為異議人所購買且
      實際使用，則其將該車牌懸掛至其所有已報停之車號P6-3
      709 號自用小客車上，該「牌照借供他車使用」之交通違
      規責任，自應歸責於異議人，至為明確。
（二）按道路交通管理處罰條例第90條固規定：「違反本條例之
      行為，自行為成立之日起；行為有連續或繼續之狀態者，
      自行為終了之日起，逾3 個月不得舉發。」。惟查，本件
      異議人所為車牌借供他車使用之違規行為已經執勤員警於
      95年10月31日當場舉發，並以該車號A6-0261 號車輛之登
      記所有人張小觀為受處分人，嗣因張小觀聲明異議，表示
      該車是異議人借用其名義購買，其並未有將該車牌懸掛在
      他車上之違規行為，經本院調查後以96年度交聲字第443
      號裁定認定應由異議人負起本件違規責任，而撤銷對張小
      觀之處分確定等情，此經本院調取上開卷宗查明屬實，並
      有卷附臺北市政府警察局北市警交大字第A9I004716 號舉
      發違反道路交通管理事件通知單影本1 紙可按；嗣原處分
      機關交通部公路總局臺北區監理所根據上開裁定，就本件
      「牌照借供他車使用」違規行為，另依道路交通管理處罰
      條例第85條規定，歸責於駕駛人即異議人為處罰對象，有
      該所96年7 月19日北監自字第0966015701號函附卷可稽。
      則原處分機關既係依法將前揭違規行為歸責於異議人，並
      非舉發，自無前揭道路交通管理處罰條例第90條之逾越3
      個月不得舉發之適用。是異議人主張本件違規行為處罰機
      關從未通知異議人，且已逾3 個月不得舉發，程序違法云
      云，並非可採。
（三）又所謂「一事不再罰」或「一事不二罰」原則，就行政制
      裁而言，係指違法行為人之同一違法行為，亦即其基於單
      一之決定，或自然意義下之單一行為，違反數個法律；其
      與通常複數之違反行政義務行為，係由於各別之決意或自
      然意義下之複數行為有別，不得以同一事實和同一依據，
      給予兩次以上行政處罰。反之，為達行政「合目的性」之
      要求，遇有數個違反行政義務之行為，應分別處罰，是倘
      行為人之違規行為可得評價為二行為，就各該行政義務違
      反行為各為裁處，尚不致認為逾越必要程度而與比例原則
      相違（司法院大法官會議解釋釋字第503 號解釋意旨暨曾
      華松大法官協同意見書意旨參照）。查，本件異議人確有
      將所有已註銷之A6-0261 號車牌懸掛於其所有之車號P6-3
      709 號自用小客車上之行為，已如前述，核其所為，除同
      時觸犯道路交通管理處罰條例第12條第1 項第4 款、第5
      款之不得使用註銷牌照行駛及不得使用他車牌照行駛之規
      定外，其復有「借讓牌照」之行為，亦觸犯同條例第12條
      第1 項第5 款之不得將牌照借供他車使用之規定。上開「
      使用註銷之牌照行駛」、「使用他車牌照行駛」之違規行
      為，均係以車號P6-3709 號車輛所有人為處罰對象，而「
      牌照借供他車使用」之違規行為，則係以A6-0261 號車牌
      使用人為處罰對象，非但兩者受處分對象不同，且違規之
      行為態樣不同；又異議人所指其因使用註銷之牌照，另遭
      違反使用牌照稅法而受罰，然因道路交通管理處罰條例及
      使用牌照稅法兩者之立法目的、處罰性質、種類及要件均
      不相同，且其違反使用牌照稅法之行政義務行為與本件「
      牌照借供他車使用」之違規行為態樣亦顯不相同，故原處
      分機關就異議人「使用他車牌照行駛」、「牌照借供他車
      使用」之二個違規行為予以分別裁處，並無違反行政罰法
      第24條第1 項一行為從一重裁處及一事不二罰之原則，是
      異議人所辯應無理由。
（四）綜上所述，本件原處分機關依道路交通管理處罰條例第12
      條第1 項第5 款規定，就異議人「牌照借供他車使用」之
      違規行為，裁處異議人罰鍰5,400 元，並無違反一事不二
      罰原則，核無不當。從而，本件聲明異議為無理由，應予
      駁回。
貳、臺北市交通事件裁決所裁處（北市裁三字第裁40-A9I004715
    號）部分：
一、按法院受理有關交通事件，準用刑事訴訟法之規定，道路交
    通管理處罰條例笫89條定有明文。次按「案件有下列情形之
    一者，應諭知不受理之判決：．．．二、已經提起公訴或自
    訴之案件，在同一法院重行起訴者」，刑事訴訟法笫303 條
    笫2 款定有明文。又交通法庭認聲明異議不合法律上之程式
    或其異議權已經喪失者，應以裁定駁回之，但其不合法律上
    之程式可補正者，應先定期命為補正，逾期不補正者，即予
    駁回，道路交通案件處理辦法第18條亦規定甚詳。
二、經查，異議人就本件臺北市交通事件裁決所之裁處（北市裁
    三字第裁40-A9I004715號），前已向本院聲明異議，經本院
    以96年度交聲字第425 號裁定駁回異議後，異議人提起抗告
    ，亦經臺灣高等法院以96年度交抗字第353 號裁定駁回確定
    在案，此經本院查明屬實，並有上開交通事件裁定2 份附卷
    可按，是異議人就上開裁處，在同一法院即本院重行又提起
    本件聲明異議，基於一事不再理之原則及衡諸上揭規定，顯
    非合法，且無從補正，自應予以駁回。
參、據上論斷，應依道路交通案件處理辦法第18條、第19條，裁
    定如主文。
中　　華　　民　　國　　96　　年　　10　　月　　31　　日
                  交通法庭  法　官  吳俊龍
以上正本與原本無異。
如不服本裁定，應於送達後5日內，向本院提出抗告狀。
                            書記官  高菁菁
中　　華　　民　　國　　96　　年　　10　　月　　31　　日
